臺中高等行政法院判決
　　　　　　　　　　　　　　　　　　 94年度簡字第00117號
原　　　告　甲○○
被　　　告　臺中市政府
代　表　人　乙○○
上列當事人間因電子遊戲場業管理條例事件，原告不服經濟部中
華民國94年5月5日經訴字第09406126470號訴願決定，提起行政
訴訟，本院判決如下︰
　　主  文
原告之訴駁回。
訴訟費用由原告負擔。
　　事  實
一、事實概要：緣原告之前手劉進奇前於民國91年4月9日經被告
    機關核准於台中市○區○○里○○路○段30之22號1樓設立「
    太陽城電子遊戲場」，領有府經商字第91084034-2號營利事
    業登記證，營業項目為「J701010電子遊戲場業（限制級）
    」。93年ll月9日該遊戲場變更登記負責人為原告。94年l月
    13日16時許，該遊戲場為台中市警察局少年警察隊臨檢查獲
    放任未滿18歲蔡姓、謝姓、王姓、賴姓及劉姓等5名少年（
    姓名詳如卷附調查筆錄之記載）進入，並經該等少年供認不
    諱，該局乃以94年1月17日中市警少字第0940010049號函檢
    附臨檢記錄表、相關調查筆錄及現場照片等，報請被告機關
    處理。經被告機關核認原告之限制級電子遊戲場「太陽城電
    子遊戲場」有放任未滿18歲者進入之情事，遂以94年1月21
    日府經商字第0940014223號處分書以原告違反電子遊戲場管
    理條例第17條第1項第2款規定，依同條例第29條規定處以新
    台幣（下同）20萬元罰鍰。原告不服，提起訴願，遭決定駁
    回，遂提起本件行政訴訟。
二、兩造聲明：
    (一)原告聲明求為判決：訴願決定及原處分均撤銷。
  　(二)被告聲明求為判決：駁回原告之訴。
三、兩造之陳述：
    (一)原告主張之理由：
    1.依電子遊戲場管理條例第3條規定電子遊戲場業應為「供
      不特定人娛樂之營利事業」，對消費顧客不具有詢問審查
      權責。雖電子遊戲場業管理條例第17條第1項第2款規定
      業者「不得放任未滿18歲者進入。」惟「放任」依辭海字
      義解釋「放縱未加管束」之意。而法條卻無規定業者是否
      可查驗顧客身分，訴願決定書卻載「惟其未主動查知消費
      者之年齡是否於法不合，而任令未滿18歲者進入。」原告
      於公眾場所，查驗不特定人身分已經涉及憲法保障人身自
      由的規定，大法官亦曾對此作有決定，即使擁有公權力的
      警察也得依法令定點臨檢「不特定」人。法律都無法制定
      明顯易懂的法條來規範業者，訴願決定以此駁回訴願，顯
      有逾越法律規定。
    2.電子遊戲場業管理條例有明文業者當作為者，原告皆依法
      作為，原告於訴願中均詳述，被告卻以警察少年隊一次非
      常態性質任務編組的臨檢，作為原告有無放任未滿18歲者
      進入依據，有違行政程序法第5條、第7條平等、比例原則
      。
    3.對警察少年隊查獲未滿18歲者，均未著學校制服，從外觀
      難以判斷屆滿18歲與否，況其臨查時間，正為交班繁忙之
      際，被告對電子遊戲場訂有聯合稽查小組派出所、分局、
      學校教官，均對原告營業場所經常臨查，原告於職業道德
      、本分，均無不配合法令，保護未滿18歲者之理。如以一
      次臨檢即判定原告有放任18歲者進入，其行政處分原告不
      能信服。少年隊以一年一次的臨檢行動以達其行政績效，
      顯有違反行政程序法第10條誠實信用原則。
    4.綜上，原告無故意放任18歲者進入營業場所的行為，請判
      決如訴之聲明。
    (二)被告答辯之理由：
    1.按電子遊戲場業管理條例第17條第1項第2款規定：「經營
      電子遊戲場業者，應遵守下列事項：．．．二、限制級電
      子遊戲場，不得放任未滿十八歲者進入。」及同條例第29
      條規定：「違反第17條第1項第1款或第2款規定者，處負
      責人新台幣20萬元以上100萬元以下罰鍰；．．．」
    2.原告陳訴「依電子遊戲場管理條例第3條規定電子遊戲場
      業應為『供不特定人娛樂之營利事業』，對消費顧客不具
      有詢問審查權責。雖電子遊戲場業管理條例第17條第1項
      第2款規定業者不得放任未滿18歲者進入。」及「對警察
      少年隊查獲未滿18歲者，均未著學校制服，從外觀難以判
      斷屆滿18歲與否，況其臨查時間，正為交班繁忙之際」等
      乙節，查台中市警察局少年隊94年1月13日調查筆錄，有
      關蔡姓少年載明「我是到該遊戲場內部的櫃檯向服務小姐
      按即指原告）兌換硬幣的。．．．兌換硬幣的櫃檯在該遊
      戲場內限制級機台處，需穿越門口及普通遊戲機台區。」
      、「問：．．．有無勸阻你未滿18歲不得進入該遊戲場？
      答：沒有。」及「我約在94年1月13日15時45分左右進入
      的。」等語，而其餘謝姓、王姓、賴姓及劉姓等4名少年
      之調查筆錄亦有類似之記載。是以，前揭五名少年顯係於
      警方臨檢前即進入原告之「太陽城電子遊戲場」，且原告
      明顯知悉該等少年進入，而未依電子遊戲場業管理條例第
      17條第2項「電子遊戲場業執行前項之規定，得由其從業
      人員請消費者出示年齡證明。」規定，查核該少年之年齡
      ，包括其中赴限制機台處向原告兌換硬幣蔡姓少年，是以
      ，原告所稱警方臨檢時正值該店換班之際，致該等少年進
      入，絕無放任情事乙節，顯非可採。綜上所述，原告之店
      門口縱已標示有「禁止未滿18歲者進入」等語，惟其未主
      動查知消費者之年齡是否於法不合，而任令未滿18歲者進
      入，顯已違反首揭電子遊戲場業管理條例第17條第1項第2
      款，旨在防止未滿18歲者出入妨害身心健康場所或其他少
      年不當進入之場所，以保護未滿18歲者之身心健康之規定
      。被告機關依實際經營情形依規查處，並無違誤。
    3.綜上，本件行政訴訟顯無理由，請依法駁回。
　　理  由
一、按「經營電子遊戲場業者，應遵守下列事項：．．．二、限
    制級電子遊戲場，不得放任未滿十八歲者進入。．．．限制
    級電子遊戲場業執行前項之規定，得由其從業人員請消費者
    出示年齡證明。」、「違反第17條第1項第1款或第2款規定
    者，處負責人新台幣20萬元以上100萬元以下罰鍰；．．．
    。」分別為電子遊戲場業管理條例第17條第1項第2款及第29
    條前段所明定。
二、經查，本件原告在台中市○區○○里○○路○段30之22號1樓
    經營限制級之「太陽城電子遊戲場」，於94年l月13日15 時
    45分許，放任未滿18歲之蔡姓、謝姓、王姓、賴姓及劉姓等
    5名少年進入該遊戲場消費，於同日16時許為台中市警察局
    少年警察隊臨檢查獲之事實，有營業級別證、營利事業登記
    抄本、調查筆錄及照片等件附卷可稽，復為原告所不爭執，
    其違規事實，堪以認定，被告予以裁罰，並無不合。
三、次按，電子遊戲場業管理條例第17條第1項第2款規定，限制
    級電子遊戲場，不得放任未滿十八歲者進入。其第2項復規
    定限制級電子遊戲場業執行前項之規定，得由其從業人員請
    消費者出示年齡證明。準此，法律已賦予從業人員請消費者
    出示年齡證明之法律依據，且從業人員須查明消費者之年齡
    ，不得放任未滿十八歲者進入限制級電子遊戲場業，亦為法
    律所規定之義務。原告主張該五名少年，均未著學校制服，
    從外觀難以判斷屆滿18歲與否，況臨檢時間，正為交班繁忙
    之際，原告並無故意放任18歲者進入營業場所的行為云云。
    惟按「人民違反法律上之義務而應受行政罰之行為，法律無
    特別規定時，雖不以出於故意為必要，仍須以過失為其責任
    條件。但應受行政罰之行為，僅須違反禁止規定或作為義務
    ，而不以發生損害或危險為其要件者，推定為有過失，於行
    為人不能舉證證明自己無過失時，即應受處罰。」復經司法
    院釋字第275號解釋在案。原告未查明消費者之年齡，讓未
    滿18歲之蔡姓、謝姓、王姓、賴姓及劉姓等5名少年進入該
    遊戲場消費，已違反法律規定之義務，即應受罰。原告縱非
    故意，亦有過失，尚難辭其責。
四、再者，人民只要違反法律規定之義務，即應受罰。本件原告
    既已違反，而電子遊戲場業管理條例並無特別規定須查獲二
    次以上始得處罰。原告被查獲後，被告即據以裁處最低之罰
    鍰20萬元，並無違行政程序法所揭櫫之平等原則、比例原則
    及誠實信用原則。
五、綜上所述，原告上開主張，均不足採。從而，被告所為之處
    分，核無違誤，訴願決定遞予維持，亦無不合。原告仍執前
    詞訴請撤銷，為無理由，應予駁回。又本件為簡易訴訟程序
    案件，爰不經言詞辯論，逕為判決。
六、據上論結，本件原告之訴為無理由，依行政訴訟法第233 條
    第1項、第236條、第195條第1項後段、第98條第3項前段，
    判決如主文。
中　　華　　民　　國　　94　　年　　9　　月　　12 　　日
                      第三庭法  官　林　秋　華
以上正本證明與原本無異。
如不服本判決，應於判決送達後20日內，以本訴訟事件所涉及之
法律見解具有原則性者，始得向本院提出上訴狀並表明上訴理
由，經最高行政法院許可，否則不得上訴；如於本判決宣示後
送達前提起上訴者，應於判決送達後20日內補提上訴理由書（
均應依對造人數提出繕本）。提起上訴應預繳送達用雙掛號郵
票390元（34元及5元郵票各10份)。
中　　華　　民　　國　　94　　年　　9　　月　　12 　　日
                            書記官 黃  靜  華
